臺灣高雄地方法院民事判決
110年度國小上字第2號
上  訴  人  林純瓊
被上 訴 人  高雄市政府工務局

法定代理人  楊欽富


上列當事人間請求國家賠償事件，上訴人對於民國110年10月26
日本院高雄簡易庭110年度雄國小字第1 號第一審判決提起上訴
，本院判決如下：
    主  文
上訴駁回。
第二審訴訟費用新臺幣壹仟伍佰元由上訴人負擔。 
    理  由
一、本件於訴訟進行中，被上訴人之法定代理人變更為楊欽富，
    茲據其具狀聲明承受訴訟，核無不合，應予准許。
二、上訴意旨略以：原審以上訴人之請求，業經臺灣高等法院高
    雄分院（下稱高雄高分院）106年度上國易字第6號確定判決
    （下稱系爭確定判決）既判力及爭點效效力所及，駁回上訴
    人第一審之訴。然系爭確定判決中對於「被上訴人沒有違法
    執行職務之情形」、「行政裁量權，即拆除順位，可為怠於
    執行職務免責」，未經上訴人為適當而完全之辯論，並由法
    院為實質上之審理判斷，顯違反最高法院104年度台上字第2
    040號判決、105年度台上字第2337號判決闡述之意旨（下稱
    系爭判決意旨）。且被上訴人所辯「因拆除順位排程，故難
    謂有何怠於執行職務情事存在」之理由，並無法律基礎且違
    反誠信原則，若採納該理由讓被上訴人免責，實將國家賠償
    法第2條公務員怠於執行職務架空等語，並聲明：㈠、原判決
    廢棄。㈡、依國家賠償法第2條，被上訴人應賠償上訴人就○○
    市○○區○○○巷00號、00之0號（下稱系爭建物），多繳納10年
    之房屋稅新臺幣（下同）78,845元。
三、按對於小額程序之第一審判決提起上訴，非以其違背法令為
    理由，不得為之；又上訴狀內應記載上訴理由，表明下列各
    款事項：㈠原判決所違背之法令及其具體內容；㈡依訴訟資料
    可認為原判決有違背法令之具體事實，民事訴訟法第436條
    之24第2項、第436條之25分別定有明文。又所謂判決違背法
    令，乃指判決不適用法規或適用不當，而有民事訴訟法第46
    9條所列第1款至第5款事由時，其判決當然為違背法令，民
    事訴訟法第468條、第469條第1款至第5款亦分別定有明文，
    且依民事訴訟法第436條之32第2項之規定，此於小額事件之
    上訴程序準用之。另以判決有不適用法規或適用不當為上訴
    理由時，其上訴狀或理由書應有具體之指摘，並揭示該法規
    之條項或內容，若係成文法以外之法則，應揭示該法則之旨
    趣，倘為司法院解釋，則應揭示該解釋之字號或其內容。又
    小額程序之第二審判決，依上訴意旨足認上訴為無理由者，
    得不經言詞辯論為之，民事訴訟法第436條之29第2款亦有規
    定。
四、經查：
㈠、原告固主張原審判決所認定之既判力、爭點效，違反最高法
    院104年度台上字第2040號判決、105年度台上字第2337號判
    決意旨（下稱系爭判決意旨），惟查：
１、按既判力係指判決實質上之確定力，即訴訟標的之法律關係
    ，於確定終局判決中經裁判者，當事人不得更行起訴，為民
    事訴訟法第400條第1項規定甚明。而學說上所謂之爭點效，
    係指法院於確定判決理由中，就訴訟標的以外當事人所主張
    之重要爭點，本於當事人辯論之結果已為判斷時，除有顯然
    違背法令，或當事人已提出新訴訟資料足以推翻原判斷之情
    形外，於同一當事人就與該重要爭點有關所提起之他訴訟，
    不得再為相反之主張，法院亦不得作相反之判斷，以符民事
    訴訟法上之誠信原則而言，兩者為不同之法律概念。上訴人
    所主張之系爭判決意旨，均在指爭點效於判決上之適用，與
    既判力無涉，合先敘明。上訴人於原審以被上訴人怠於執行
    職務即拆除系爭建物，依國家賠償法第2條請求被上訴人賠
    償101年至105年房屋稅之損害部分，前曾經本院106年度國
    字第2號判決敗訴，並經高雄高分院以系爭確定判決上訴駁
    回確定乙情，有該等判決在卷可佐（原審卷第8至13頁），
    並經原審調取卷宗查閱屬實，原審就此部分請求為既判力效
    力所及，駁回上訴人第一審之訴，與法並無違背，上訴人以
    與此無關之系爭判決意旨，指摘原審判決違法，自無理由。
２、另上訴人於原審以被上訴人怠於執行職務即拆除系爭建物，
    依國家賠償法第2條請求被上訴人賠償100年、106至109年房
    屋稅之損害部分，雖非系爭確定判決既判力效力所及，然上
    訴人於本件訴訟請求之對象、事實理由，均與系爭確定判決
    相同，僅為房屋稅年度之差別，爭點亦為被上訴人未拆除系
    爭建物，是否怠為執行職務？原審就系爭確定判決程序是否
    已經給予雙方辯論之機會、是否實質判斷，已詳述其所形成
    之心證及上訴人主張不可採之理由；另審酌上訴人提出新訴
    訟資料不足以推翻系爭確定判決之判斷，認定應受爭點效之
    拘束，尚無法規適用不當之違法。上訴人雖稱系爭確定判決
    理由所載「被上訴人沒有違法執行職務之情形」、「行政裁
    量權，即拆除順位，可為怠於執行職務免責」之內容，並未
    經上訴人為適當而完全之辯論云云。惟整體就系爭確定判決
    觀之，並對照前後文，上開內容實為法院就爭點所為事實認
    定及法律上之判斷，乃屬法院認事用法之職權，上訴人此部
    分主張無非僅對系爭確定判決認定有所爭執，難謂可採。
３、末上訴人主張被上訴人所辯「因拆除順位，故難謂有何怠於
    執行職務情事存在」並無法律基礎、違反誠信原則云云。然
    此部分主張亦係對於系爭確定判決認定之不滿，與系爭判決
    意旨即爭點效之適用並無任何關聯，當無從認定有上訴人所
    指法規適用不當之情形。　　
五、綜上所述，原判決並無上訴人所指違背法令之情事，上訴人
    提起本件上訴，指摘原判決不當，求予廢棄改判，為無理由
    ，爰不經言詞辯論，逕以判決駁回之。
六、末按於小額訴訟之上訴程序，法院為訴訟費用之裁判時，應
    確定其費用額，民事訴訟法第436 條之19第1 項、第436 條
    之32第1 項定有明文。本件第二審裁判費用為1,500 元，應
    由上訴人負擔，爰併為判決如主文第2 項所示。
七、據上論結，本件上訴為無理由，依民事訴訟法第436 條之29
    第2 款、第436 條之32第1 項、第2 項、第436 條之19第1
    項、第449 條第1 項、第78條，判決如主文。 　　
中　　華　　民　　國　　111 　年　　5 　　月　　23　　日
                  民事第二庭  審判長法  官  陳宛榆
　
                                    法  官  施盈志
　
                                    法  官  鄭  瑋
以上正本係照原本作成。
本判決不得上訴。　　　　　　　　　　　　　　　　　
中　　華　　民　　國　　111 　年　　5 　　月　　27　　日
                                    書記官  李佩穎